最高法院刑事判決　　　　　　　　　　　　　　　九十一年度台上字第七０七０號
　　上訴人　甲○○
右上訴人因常業重利等罪案件，不服台灣高等法院台南分院中華民國八十九年十月二
日第二審判決（八十九年度上訴字第一０六五號，起訴案號：台灣嘉義地方法院檢察
署八十八年度偵字第一九七四、二二六０號），提起上訴，本院判決如左：
    主  文
上訴駁回。
    理  由
本件分兩部分說明之。
一常業重利罪部分：
按刑事訴訟法第三百七十七條規定，上訴於第三審法院，非以判決違背法令為理由，
不得為之。是提起第三審上訴，應以原判決違背法令為理由，係屬法定要件。且必須
依據卷內資料為具體之指摘，並足據以辨認原判決已具備違背法令之形式，始屬相當
。本件原判決認定上訴人甲○○與自稱「施駿浩」及另二名姓名不詳之成年男子，共
同經營地下錢莊。基於犯常業重利罪之犯意聯絡，於民國八十七年間，先後乘債務人
即被害人孫光明等人急迫、輕率、無經驗而貸以金錢，而取得與原本顯不相當之重利
，並恃以為生活之資等情。犯罪詳情，如原判決附表所載。係以上開事實，分別經被
害人孫光明、吳洲伯、陳天賜、黃建參、蘇國成等人指訴綦詳，核與證人周亦嵐指證
之情節相符。上訴人亦承認受施駿浩僱用，向被害人等收取款項、利息之事實。並有
經警在上訴人身上查獲便條紙一張，記載孫光明等被害人之聯絡電話號碼等扣案為證
；及贓物認領單一紙在卷足稽。復明上訴人與共犯施駿浩等人重利犯行次數繁多，
且依渠等收取利息額度甚高，更不惜非法施用暴力手段以維護確保其不法之重利所得
等情觀之，自足認被害人等係因急迫而向上訴人等借貸；而上訴人等亦確有以此所得
為職業，並恃以維生無疑。因認上訴人此部分犯行明確，乃撤銷第一審關於此部分之
判決，改判仍論處上訴人共同常業重利罪刑。已詳其所憑之證據及認定之理由。而
以上訴人否認恐嚇孫光明，係飾詞卸責，如何不足採信；另孫光明、陳天賜二人於警
訊及偵查中已證述被害經過甚詳。上訴人請求再傳證其二人，核無必要之理由，於判
決理由內詳予指駁及說明。從形式上觀察，原判決並無認定事實不依證據等違法情事
存在。上訴人此部分上訴意旨略以：(一)、孫光明於警訊中供述，伊已清償新台幣（下
同）四十餘萬元，尚欠上訴人六十三萬元云云，係誇大其詞。(二)、陳天賜曾向其他地
下錢莊借錢，有借錢之經驗，故其向上訴人借錢，自非急迫、輕率、無經驗之人；且
施駿浩借錢予陳天賜時，上訴人未到場，當非首謀之人。(三)、上訴人係在「蔡家商行
」上班，有正當收入。其受施駿浩僱用，係按件二千元計酬，不符常業犯之要件等語
。係對原審法院認事、採證職權之適法行使，及已說明論斷之事項，專憑己見，任意
爭論，或為單純之事實上爭執，俱非適法之第三審上訴理由。此部分上訴，非依據卷
內訴訟資料具體指摘原判決認事、採證有何違背法令，不足據以辨認原判決已具備違
法之情事，其上訴違背法律上之程式，應予駁回。又上訴人借款十二萬元予孫光明，
「每十日一期、每期利息二萬元」，但原判決附表編號(1)部分，記載利率「借十二萬
元」，顯係誤寫，應屬原審法院裁定更正之問題，附此明。
二強制罪部分：
按刑事訴訟法第三百七十六條所列各罪之案件，經第二審判決者，不得上訴於第三審
法院，法有明文。本件上訴人甲○○犯強制罪部分之案件，原審係依刑法第三百零四
條第一項論處罪刑，核屬刑事訴訟法第三百七十六條第一款之案件。依首開說明，既
經第二審判決，自不得上訴於第三審法院。上訴人竟復提起此部分上訴，顯為法所不
許，應予駁回。
據上論結，應依刑事訴訟法第三百九十五條前段，判決如主文。
中      華      民      國    九十一    年     十二     月     十二     日
                              最高法院刑事第六庭
                                  審判長法官  吳  雄  銘
                                        法官  池  啟  明
                                        法官  石  木  欽
                                        法官  郭  毓  洲
                                        法官  吳  三  龍
      右正本證明與原本無異
                                              書  記  官
中      華      民      國    九十一    年     十二     月     十六     日
